---
title: "Упражнение № 7"
author: "Марковский Валентин"
date: "12 05 2021"
output: html_document
---

Необходимо построить две модели:

- зависимости непрерывного отклика от одного непрерывного предиктора; 
- зависимости вероятности (логит) от одного непрерывного предиктора.


Для каждой модели:

1. Указать смысл переменных модели, метод оценки и настроечный параметр (степень полинома, гиперпараметр λ, ширина окна s, число узлов – в зависимости от метода).

2. Подогнать модель на всех наблюдениях, меняя значение настроечного параметра.

3. Обосновать оптимальное значение настроечного параметра подходящим методом (кросс-валидация, ANOVA).

4. Сделать прогноз на обучающую выборку по лучшей модели: модельные значения и ошибки прогноза.

5. Построить график с фактическими наблюдениями, модельной кривой и 95% доверительными интервалами прогноза.

В таблице ниже указаны набор данных, столбцы с переменными для модели и метод подгонки.


## Вариант № 19 (11)

Модели: Полиномиальный сплайн.

Данные: *Auto {ISLR}*.

```{r setup, include=FALSE}

library('ISLR')              # набор данных Auto
library('splines')           # сплайны
library('gam')               # обобщённые аддитивные модели
library('akima')             # график двумерной плоскости
library('ggplot2')           # красивые графики

knitr::opts_chunk$set(echo = TRUE)
```

Работаем с набором данных по расходу бензина, лошадиным силам для 392 автомобилей. 
Присоединяем его к пространству имён функцией attach(). 
Далее обращаемся напрямую к столбцам таблицы

```{r}
# загрузка данных Auto
data('Auto')

#?Auto

# ядро
my.seed <- 1
attach(Auto)
```

Работаем со столбцами:

- *displacement* – Объем двигателя;
- *weight* – Масса автомобиля.

# Полиномиальный сплайн

Взаимосвязь объема двигателя и времени ускорения нелинейна. 
Наблюдается группа наблюдений с высоким значением displacement. 
Граница проходит на уровне 280.

```{r}
gp <- ggplot(data = Auto, aes(x = weight, y = displacement))
gp <- gp + geom_point() + geom_abline(slope = 0, intercept = 280, col = 'red')
gp
```

## Сплайны

# Зависимость объема двигателя от массы автомобиля (модель 1)

Построим кубический сплайн с тремя узлами

```{r}
# границы изменения переменной w
weightlims <- range(weight)

# значения w, для которых делаем прогноз (от min до max с шагом 1)
weight.grid <- seq(from = weightlims[1], to = weightlims[2], length = 100)

# кубический сплайн с тремя узлами
fit <- lm(displacement ~ bs(weight, knots = c(25, 40, 60)), data = Auto)
# прогноз
preds.spl <- predict(fit, newdata = list(weight = weight.grid), se = T)
```
Построим натуральный по трём узлам. 
Три узла - 6 степеней свободы. 
Если функции bs(), передать только степени свободы, она распределит узлы равномерно.
В данном случае это квартили распределения *w*.

```{r}

# 3 узла -- 6 степеней свободы
dim(bs(weight, knots = c(25, 40, 60)))

# если не указать узлы явно
dim(bs(weight, df = 6))

#  привязка к квартилям
attr(bs(weight, df = 6), 'knots')

# натуральный сплайн
#fit2 <- lm(displacement ~ ns(weight, df = 4), data = Auto)

#preds.spl2 <- predict(fit2, newdata = list(weight = weight.grid), se = T)

#График сравнения кубического и натурального сплайнов.

par(mfrow = c(1, 1), mar = c(4.5, 4.5, 1, 8.5), oma = c(0, 0, 0, 0), xpd = T)

# наблюдения
plot(weight, displacement, col = 'grey')

# модель кубического сплайна
lines(weight.grid, preds.spl$fit, lwd = 2)

# доверительный интервал
lines(weight.grid, preds.spl$fit + 2*preds.spl$se, lty = 'dashed')
lines(weight.grid, preds.spl$fit - 2*preds.spl$se, lty = 'dashed')

# натуральный сплайн
#lines(weight.grid, preds.spl2$fit, col = 'red', lwd = 2)

# легенда
legend("topright", inset = c(-0.35555, 0),
       c('Кубический \n с 3 узлами'),
       lwd = rep(2, 2), col = c('black'))

# заголовок
title("Сплайны")

```


Подгоняем полином пятой степени.

```{r}
fit <- lm(displacement ~ poly(weight, 5), data = Auto)
round(coef(summary(fit)), 2)
```

Функция poly(weight, 5) создаёт таблицу с базисом ортогональных полиномов: 
линейные комбинации значений переменной weight в степенях от 1 до 5.

```{r}
round(head(poly(weight, 5)), 3)
```

Можно получить сами значения weight в заданных степенях

```{r}
round(head(poly(weight, 5, raw = T)), 3)

# оценки параметров изменяются, хоть это и не влияет на прогноз
fit.2 <- lm(displacement ~ poly(weight, 5, raw = T), data = Auto)
round(coef(summary(fit.2)), 2)

# границы изменения переменной weight
weightlims <- range(weight)

# значения weight, для которых делаем прогноз 
weight.grid <- seq(from = weightlims[1], to = weightlims[2], length = 100)

# рассчитать прогнозы и их стандартные ошибки
preds <- predict(fit, newdata = list(weight = weight.grid), se = T)

# границы доверительного интервала для заработной платы
se.bands <- cbind(lower.bound = preds$fit - 2*preds$se.fit,
                  upper.bound = preds$fit + 2*preds$se.fit)

# смотрим результат
round(head(se.bands), 2)
```


Убедимся, что прогнозы по моделям с различными вызовами poly() совпадают
и подбираем степень полинома.

```{r}
# прогнозы по второму вызову модели
preds2 <- predict(fit.2, newdata = list(weight = weight.grid), se = T)

# максимальное расхождение между прогнозами по двум вариантам вызова модели
max(abs(preds$fit - preds2$fit))

fit.1 <- lm(displacement ~ weight, data = Auto)
fit.2 <- lm(displacement ~ poly(weight, 2), data = Auto)
fit.3 <- lm(displacement ~ poly(weight, 3), data = Auto)
fit.4 <- lm(displacement ~ poly(weight, 4), data = Auto)
fit.5 <- lm(displacement ~ poly(weight, 5), data = Auto)

round(anova(fit.1, fit.2, fit.3, fit.4, fit.5), 2)
```

```{r}
# Лучшая модель 
best.fit.1 <- fit.1
```


Рассматриваются пять моделей, в которых степени полинома от *weight* идут по возрастанию. 
В крайнем правом столбце таблице приводятся p-значения для проверки нулевой гипотезы: 
текущая модель не даёт статистически значимого сокращения *RSS* по сравнению с предыдущей моделью. 
Делаем вывод, что степени 1 достаточно. 
Дальнейшее увеличение степени не даёт значимого улучшения качества модели.

Прогноз на обучающую выборку по лучшей модели (модель 1)

```{r}
# прогноз по лучшей модели
preds <- predict(best.fit.1, data.frame(weight = weight.grid), se = T)

# границы доверительного интервала для площади нерозничных торговых площадей
se.bands <- cbind(lower.bound = preds$fit - 2*preds$se.fit,
                  upper.bound = preds$fit + 2*preds$se.fit)

# смотрим результат
round(head(se.bands), 2)

# Стандартные ошибки
round(preds$se.fit, 2)
```


## График с фактическими наблюдениями, модельной кривой и 95% доверительными интервалами прогноза 

```{r}
# сетка для графика
plot(weight, displacement, xlim = weightlims, type = 'n', ylab = 'P(displacement | weight)')

# фактические наблюдения показываем засечками
points(jitter(weight), displacement, cex = 0.5, pch = '|', col = 'darkgrey')

pfit <- preds$fit

# модель
lines(weight.grid, pfit, lwd = 2, col = 'blue')

# доверительные интервалы
matlines(weight.grid, se.bands, lwd = 1, col = 'blue', lty = 3)

# заголовок
title('Сплайн (модель 1)')
```


Зависимость объема двигателя > 280 от массы автомобиля (модель 2)

```{r}
# график
plot(weight, I(displacement>280), xlim = weightlims, cex = 0.5, col = 'darkgrey')

# подгоняем модель c окном 0.2
fit3 <- loess(I(displacement>280) ~ weight, cv = 0.2, data = Auto)

# подгоняем модель c окном 0.7
fit4 <- loess(I(displacement>280) ~ weight, span = 0.7, data = Auto)

# рисум модели
lines(weight.grid, predict(fit3, data.frame(weight = weight.grid)),
      col = 'red', lwd = 2)
lines(weight.grid, predict(fit4, data.frame(weight = weight.grid)),
      col = 'blue', lwd = 2)


title('Сплайн')
```

## Определение оптимального настроечного параметра (модель 2)


```{r}

fit <- lm(displacement ~ poly(weight, 5), data = Auto)
round(coef(summary(fit)), 2)

round(head(poly(weight, 5)), 3)

round(head(poly(weight, 5, raw = T)), 3)

# на прогноз не повлияет, но оценки параметров изменяются
fit.2 <- lm(displacement ~ poly(weight, 5, raw = T), data = Auto)
round(coef(summary(fit.2)), 2)

# границы изменения переменной weight
weightlims <- range(weight)

# значения weight, для которых делаем прогноз (от min до max с шагом 1)
weight.grid <- seq(from = weightlims[1], to = weightlims[2], length = 100)

# рассчитать прогнозы и их стандартные ошибки
preds <- predict(fit, newdata = list(weight = weight.grid), se = T)

# границы доверительного интервала для заработной платы
se.bands <- cbind(lower.bound = preds$fit - 2*preds$se.fit,
                  upper.bound = preds$fit + 2*preds$se.fit)

# смотрим результат
round(head(se.bands), 2)
```


Убедимся, что прогнозы по моделям с различными вызовами poly() совпадают
и подбираем степень полинома, сравнивая модели со степенями от 1 до 5 с помощью дисперсионного анализа (ANOVA)

```{r}
# прогнозы по второму вызову модели
preds2 <- predict(fit.2, newdata = list(weight = weight.grid), se = T)

# максимальное расхождение между прогнозами по двум вариантам вызова модели
max(abs(preds$fit - preds2$fit))

fit.1 <- lm(I(displacement>280) ~ weight, data = Auto)
fit.2 <- lm(I(displacement>280) ~ poly(weight, 2), data = Auto)
fit.3 <- lm(I(displacement>280) ~ poly(weight, 3), data = Auto)
fit.4 <- lm(I(displacement>280) ~ poly(weight, 4), data = Auto)
fit.5 <- lm(I(displacement>280) ~ poly(weight, 5), data = Auto)

round(anova(fit.1, fit.2, fit.3, fit.4, fit.5), 2)
```

```{r}
# Лучшая модель 
best.fit.2 <- fit.4
```

## Прогноз на обучающую выборку по лучшей модели (модель 2)

```{r}

# Прогноз по лучшей модели
preds <- predict(best.fit.2, data.frame(weight = weight.grid), se = T)

# Границы доверительного интервала для площади нерозничных торговых площадей
se.bands <- cbind(lower.bound = preds$fit - 2*preds$se.fit,
                  upper.bound = preds$fit + 2*preds$se.fit)

# Смотрим результат
round(head(se.bands), 2)


# Стандартные ошибки
round(preds$se.fit, 2)
```

## График с фактическими наблюдениями, модельной кривой и 95% доверительными интервалами прогноза (модель 2)

```{r}
# Сетка для графика
plot(weight, I(displacement > 280), xlim = weightlims, type = 'n', ylim = c(-0.35, 1.5),
     ylab = 'P(displacement > 280 | weight)')

# Фактические наблюдения показываем засечки
points(jitter(weight), I((displacement > 280) / 5), cex = 0.5, pch = '|', col = 'darkgrey')

pfit <- preds$fit
# Модель
lines(weight.grid, pfit, lwd = 2, col = 'darkgreen')

# Доверительные интервалы
matlines(weight.grid, se.bands, lwd = 1, col = 'darkgreen', lty = 3)

# Заголовок
title('сплайны')
```
















